---
title: "Ekonomia stosowana - matching markets (cz.2)"
author: "Joanna Franaszek"
date: 2020-04-20
output: html_document
---

```{r setup, include=FALSE}
knitr::opts_chunk$set(echo = TRUE, cache=TRUE)
```

## Intro
Na dzisiejszych zajęciach będziemy poznawać dalsze funckje biblioteki [matchingMarkets](https://cran.r-project.org/web/packages/matchingMarkets/index.html
). Zakładam, że jest zainstalowana, ładujemy ją poleceniem:

```{r}
library(matchingMarkets)
rm(list=ls())
```
Przetestujemy dziś dwa algorytmy stanowiące uogólnienie prostego mechanizmu rekrutacji, tj. funkcje hri oraz hri2.
```{r eval=FALSE}
help(hri)
```
Składnia **hri** jest bardzo podobna do zeszłotygodniowej funkcji *iaa*. Funkcja ma również możliwość generowania losowych preferencji, co przyda nam się w prostych przykładach. 


### Deferred-acceptance z niepełymi listami

Ważną cechą algorytmu **hri** jest to, że produkuje *wszystkie* dopasowania stabline. Dla prostego modelu rekrutacji algorytmy *hri* i *iaa(.,acceptance="deferred")* działają tak samo, z tym, że *iaa* zaraportuje tylko dopasowanie optymalne dla studentóe, a *hri* - wszystkie dopasowania stabline.

Sprawdźmy to!
```{r}
daResults <- iaa(nStudents=14, nSlots=c(4,4,4), acceptance = "deferred", seed=10)
hriResults <- hri(nStudents=14, nSlots=c(4,4,4), seed=10)
print(daResults$matchings)
print(hriResults$matchings)
```

Zobaczmy, że kolumny *sOptimal* i *cOptimal* pokazują optymalne dopasowanie z punktu widzenia studenta i uczelni. To oznaczone jako optymalne dla studentów rzeczywiście pokrywa się z wynikami *iaa(.,acceptance="deferred")*.


Kolejnym zastosowaniem **hri** są niepełne listy. Przyjmijmy, że niektórzy studenci dopuszczają tylko 2 uczelnie z 3 i wolą nie być nigdzie przypisani niż być przypisani do uczelni spoza listy. Podobnie uczelnie mogą woleć nie przyjąć nikogo niż przyjąć kogoś niespełniającego ich wymogów.

Zmodyfikujmy nieco preferencje, żeby zobaczyć, jak to działa

```{r, warning=FALSE}
sPrefs <- hriResults$s.prefs.hri
cPrefs <- hriResults$c.prefs.hri
print(sPrefs[1:3,1:3])
print(cPrefs[11:14,1])
sPrefs[3,1:3] <- NA  # trzech pierwszych studentów usuwa swoją ostatnią uczelnię
cPrefs[11:14,1]<-NA  # pierwsza uczelnia usuwa 4 najmniej preferowanych studentów

hriIncomplete <- hri(s.prefs = sPrefs, c.prefs = cPrefs, nSlots = c(4,4,4))
hriMatch <- hriResults$matchings[,c("sOptimal","college","student")]
hriIncMatch <- hriIncomplete$matchings[,c("sOptimal","college","student")] 

dif <- data.frame(CP = hriMatch[order(hriMatch$sOptimal,hriMatch$student),],
                 IP = hriIncMatch[order(hriIncMatch$sOptimal,hriIncMatch$student),])
print(dif)

```
Jak widać, student 1 'wyleciał' na skutek zmiany preferencji -- na własne życzenie zresztą, skoro usunął ją z listy! Ciekawsze jest to, że w jednym ze stabilnych dopasowań zmienia się również sytuacja studenta 2. 

### Deferred acceptance z parami

Kolejną funkcją, którą dziś zbadamy, jest **hri2**, czyli kolejna modyfikacja DA, tym razem zezwalająca na preferencje par (niekompletne preferencje również). Uwaga: preferencje par podawane są w osobnej liście *co.prefs* (tj. par nie dokładamy do jednostkowych studentów) zapisywanej następująco: w każdym wierszy podane są 4 liczby: *(partner1, partner2, (dwudymiarowe preferencje))*.

```{r}
sPrefs <- matrix(c(4,2,3,5, 2,1,3,NA, 1,2,3,4), 4,3) # tu są 3 studenci
coPrefs <- matrix(c(rep(4,3), rep(5,3), 3,3,NA, 3,NA,3), 3,4) # a tu jest jedna para - łącznie 5 chętnych
print(sPrefs)   # preferencje singli
print(coPrefs)  # preferencje par - zob. sposósb zapisu
cPrefs <- matrix(rep(1:5,5), 5,5) # uczelnie są nudne, wszystkie chcą 1,2,3,4,5
hriWithCouples <- hri2(s.prefs = sPrefs, c.prefs = cPrefs, co.prefs = coPrefs)
print(hriWithCouples$matching)
```

Wygląda niepozornie, ale to jest *ten* algorytm Rotha z wykładu, który -- między innymi -- dał mu Nobla!

### Bonus - Top trading cycles
Ostatni algorytm, o którym tylko wspomnę to dwustronny *top trading cycles*, również obecny w paczce *matchingMarkets*. Realizuje go funkcja **ttc2**. Przetestujmy ją na naszym jedynym poznanym przykładzie:
```{r}
sPrefs <- matrix(c(2,1,3,1,2,3,1,2,3),byrow = FALSE, ncol=3)
cPrefs <- matrix(c(1,3,2,2,1,3,2,1,3),byrow = FALSE, ncol=3)
topTC <- ttc2(s.prefs = sPrefs, c.prefs = cPrefs, nSlots =c(1,1,1))
colnames(topTC) <- c("student","college")
da <- hri(s.prefs = sPrefs, c.prefs = cPrefs, nSlots =c(1,1,1))
print(data.frame(da=da$matchings[,c("college","student")],topTC[,c("college","student")]))

```

