---
title: "Ekonomia stosowana - matching markets"
author: "Joanna Franaszek"
date: 2020-04-05
output: html_document
---

```{r setup, include=FALSE}
knitr::opts_chunk$set(echo = TRUE, cache=TRUE)
```

## Intro
Na dzisiejszych zajęciach będziemy testować bibliotekę [matchingMarkets](https://cran.r-project.org/web/packages/matchingMarkets/index.html
). Jeśli nie mamy biblioteki, należy ją oczywiście najpierw zainstalować z pomocą komendy. 
```{r eval=FALSE}
install.packages("matchingMarkets")
```
Jeśli biblioteka jest już zainstalowana, ładujemy ją poleceniem:

```{r}
library(matchingMarkets)
rm(list=ls())
```

Zaczniemy od podstawowej funkcji *iaa.R* ktora pozwoli nam porównać algorytm bostoński (tj. *immediate-acceptance*) z algorytmem Gale-Shapley'a. Podejrzyjmy najpierw funkcję *iaa*.
```{r eval=FALSE}
help(iaa)
```
Pokazuje nam się pełny plik pomocy. Na razie najciekawsza dla nas jest składnia, która wygląda tak:
```{r eval=FALSE}
iaa(
  nStudents = ncol(s.prefs),
  nColleges = ncol(c.prefs),
  nSlots = rep(1, nColleges),
  s.prefs = NULL,
  c.prefs = NULL,
  acceptance = "immediate",
  short_match = TRUE,
  seed = NULL
)
```
Resztę pomocy i przykłady możemy sobie pooglądać w [oficjalnym podręczniku biblioteki **matchingMarkets**](https://cran.r-project.org/web/packages/matchingMarkets/matchingMarkets.pdf)

### Boston mechanism
Zacznijmy od najprostszego przykładu z losowymi preferencjami studentów. Funkcja *set.seed* pozwala na ustalenie ziarna generatora, a zatem pozwala, by losowe preferencje były te same dla obu algorytmów, które chcemy porównać.

Przyjmijmy, że chcemy dopasować 24 studentów do 3 uczelni, na każdej jest 6 miejsc. Dla ustalenia uwagi przyjmijmy, że każdy student woli być przypisany do \emph{jakiejś uczelni} niż nieprzypisany. Preferencje ustawią się losowo, ale wydrukujmy je.
```{r}
set.seed(20)
boston <- iaa(nStudents=24, nSlots=c(6,6,6))
print(boston$s.prefs)
print(boston$c.prefs)
```

Ostateczne dopasowanie 
```{r}
print(boston$matchings)
```

Kto się nie dostał do żadnej szkoły?
```{r}
print(boston$singles)
```

A ilu studentów - z tych, którzy się dostali - dostało się do szkoły pierwszego wyboru? 
```{r}
matchBoston <- data.frame(students=boston$matchings$student,college=boston$matchings$college)
boston$s.prefs[1,matchBoston$students]==matchBoston$college
```

### Student-propose Deferred Acceptance

Porównajmy wyniki z algorytmem DA
```{r}
set.seed(20)
deferredAcceptance <- iaa(nStudents=24, nSlots=c(6,6,6),acceptance = "deferred")
print(deferredAcceptance$s.prefs)
print(deferredAcceptance$c.prefs)
```

Ostateczne dopasowanie 
```{r}
print(deferredAcceptance$matchings)
```

Kto się nie dostał do żadnej szkoły? Porównajmy:
```{r}
# DA
print(deferredAcceptance$singles)
# Boston
print(boston$singles)
```

Teraz porównamy oba dopasowania. Żeby obraz porównania był pełen, dołączymy do tablicy dopasowań maturzystów, którzy nie dostali się na żadną uczelnię. Dla ustalenia uwagi, przypiszemy im numer uczelni 0.
```{r}
matchBoston <- rbind(matchBoston,
                     data.frame(students=boston$singles,
                                college=rep(0,length(boston$singles)))
                     )
matchDA <- data.frame(students = c(deferredAcceptance$matchings$student,
                                   deferredAcceptance$singles),
                      college = c(deferredAcceptance$matchings$college,
                                  rep(0,length(deferredAcceptance$singles)))
                      )

matchDif <- data.frame(student=c(1:24),
                       colBoston = matchBoston[order(matchBoston$students),2],
                       colDA = matchDA[order(matchDA$students),2],
                       isSame = (matchDA[order(matchDA$students),2]==matchBoston[order(matchBoston$students),2]) )
print(matchDif)
```

### Analiza - niestabilne dopasowanie
Przyjrzyjmy się bliżej dopasowaniu bostońskiemu. Zauważmy, że agent 11 nie został nigdzie zrekrutowany. Ale jest on wysoko na liście preferencji uczelni 2 oraz 3. W szczególności, uczelnia 2 chętnie by wymieniła jednego ze swoich 'ostatnich' przyjętych studentów (np. 7, 10, 22) na studenta 11 i on również wolałby być przyjęty na uczelnię 2 niż nieprzyjęty. Również uczelnia 3 chętnie by wymieniła któregoś ze swoich przyjętych na ucznia nr 11. Jest to jeden z przykładów niestabilności mechanizmu bostońskiego.

Co więcej, zauważmy, że agent 11 (i nie tylko...) ma bodźce do strategicznego "kłamstwa" na temat swoich preferencji. Jego prawdziwe preferencje to $1,2,3$. Sprawdźmy co by się stało, gdyby - wiedząc, że na uczelni 3 ma bardzo duże szanse przyjęcia - przedstawił je jako $3,1,2$. 
```{r}
s.prefsNew <- boston$s.prefs
s.prefsNew[,11] <- c(3,1,2)
c.prefsNew <- boston$c.prefs
nSlotsNew <- c(6,6,6)
```

Przy okazji przetestujemy podstawową funkcjonalność biblioteki, czyli konstrukcję dopasowań dla **zadanych** preferencji. W zastosowaniach jest to oczywiście 'standardowe' zastosowanie algorytmu. 

Porównajmy, jak wygląda teraz dopasowanie według obu algorytmów.

```{r, results="hide"}
bostonNew <- iaa(s.prefs=s.prefsNew, c.prefs=c.prefsNew, nSlots = nSlotsNew,  acceptance="immediate")
deferredAcceptanceNew <- iaa(s.prefs=s.prefsNew, c.prefs=c.prefsNew, nSlots = nSlotsNew, acceptance="deferred")
```
```{r}
print(data.frame(boston=bostonNew$matching,DA=deferredAcceptanceNew$matching))
```
Zauważmy, że kłamstwo nt. swoich preferencji poprawiło sytuację gracza 11 przy mechanizmie bostońskim, ale pogorszyło przy deferred--aceptance. Dlaczego? Przy DA gracz 11 był *wystarczająco dobry* by dostać się do uczelni numer 2, która jest wyżej w jego prawdziwych preferencjach. Zgodnie z działaniem algorytmu DA uczeń dostaje się do najlepszej uczelni, do jakiej może, a więc kłamstwo nt. preferencji w najepszym wypadku nie zmieni dopasowania, a w niektórych przypadkach -- jak tu - pogorszy sytuację.  



